【裁判字號】    99,訴,1272
【裁判日期】    991230
【裁判案由】    毒品危害防制條例等
【裁判全文】
臺灣高雄地方法院刑事判決              99年度訴字第1272號
公  訴  人  臺灣高雄地方法院檢察署檢察官
被      告  陳建宏
指定辯護人  本院公設辯護人蘇鴻吉
上列被告因毒品危害防制條例等案件，經檢察官提起公訴（99年
度偵緝字第1212號），本院判決如下：
    主  文
陳建宏無罪。
    理  由
一、公訴意旨略以：被告陳建宏與另案被告歐金龍（經台灣高等
    法院高雄分院99年上訴字第875 號案件判處有期徒刑5 年6
    月，尚未確定）明知Ketamine（下稱愷他命）係毒品危害防
    制條例所規定之第三級毒品，不得非法運輸，亦屬懲治走私
    條例所規定之未經許可不得私運進口入境臺灣地區之管制物
    品，竟為貪圖私利，共同謀議自大陸運送愷他命回臺灣地區
    供販售營利，於民國98年10月中旬，被告陳建宏欲從大陸將
    愷他命運回台灣，遂詢問「裕豐利」號漁船船長歐金龍是否
    願意替其運送，報酬為新台幣（下同）20萬元，經另案被告
    歐金龍允諾後，被告陳建宏即指示另案被告歐金龍於98年10
    月27日出海，並提供與大陸運送愷他命漁船碰面之經緯度，
    雙方約定於98年10月29日凌晨3 時碰面並接貨，另案被告歐
    金龍即於27日13時許，駕駛「裕豐利」號漁船與船上之大陸
    漁工陳國良、錢建成、錢建芳（以上3 人另經檢察官為不起
    訴處分）自高雄縣興達港出海。嗣於29日3 時在被告陳建宏
    指示之地點與大陸漁船會合後，另案被告歐金龍獨自與大陸
    漁船船長共同將愷他命搬運至「裕豐利」號漁船上，並將愷
    他命藏放於該船之前艙下密窩，嗣於30日凌晨2 時許，另案
    被告歐金龍等人駕駛「裕豐利」號漁船返回興達港時，經法
    務部調查局南部地區機動工作站、海巡署南巡局五二大隊、
    高雄市政府警察局等所組成專案小組成員持高雄地方法院開
    立之搜索票對該漁船實施搜索，於該船前艙下密窩查獲以塑
    膠麻袋包裝之4 袋毒品( 內裝有第三級毒品愷他命共140 包
    ，合計淨重139726.15 公克，空包袋總重約1517.60 公克，
    純度92.55%，純質淨重129316.55 公克），並逮捕另案被告
    歐金龍等4 人到案，經另案被告歐金龍指述後，前往拘提被
    告陳建宏未果，因認被告陳建宏係犯毒品危害防制條例第4
    條第3 項之運輸第三級毒品罪嫌及懲治走私條例第2 條第1
    項之私運管制物品進口逾公告數額罪嫌。
二、按犯罪事實應依證據認定之，無證據不得認定其犯罪事實。
    又不能證明被告犯罪者，應諭知無罪之判決，刑事訴訟法第
    154 條第2 項、第301 條第1 項分別定有明文。所謂證據，
    係指足以認定被告確有犯罪行為之積極證據而言，該項證據
    自須適合於被告犯罪事實之認定，始得採為斷罪資料。苟積
    極證據不足為不利於被告事實之認定時，即應為有利於被告
    之認定，更不必有何有利之證據（最高法院29年上字第3105
    號、30年上字第816 號判例意旨參照）。又認定犯罪事實所
    憑之證據，雖不以直接證據為限，間接證據亦包括在內；然
    而無論係直接或間接證據，其為訴訟上之證明，須於通常一
    般之人均不致有所懷疑，而得確信其為真實之程度者，始得
    據為有罪之認定，倘其證明尚未達到此一程度，而有合理性
    之懷疑存在時，即難為有罪之認定（最高法院76年度台上字
    第4986號判例意旨參照）。又按被告否認犯罪事實所持之辯
    解，縱屬不能成立，如無積極證據足以證明其犯罪行為，自
    不能以推測或擬制之方法，以為裁判基礎（最高法院78年台
    上字第1981號判決意旨參照）。再按刑事訴訟法第156 條第
    2 項規定：被告或共犯之自白，不得作為有罪判決之唯一證
    據，仍應調查其他必要之證據，以察其是否與事實相符。其
    立法旨意乃在防範被告或共犯自白之虛擬致與真實不符，故
    對自白在證據上之價值加以限制，明定須藉補強證據以擔保
    其真實性。而所謂補強證據，則指除該自白本身外，其他足
    資證明自白之犯罪事實確具有相當程度真實性之證據而言。
    雖其所補強者，非以證明犯罪構成要件之全部事實或直接可
    以推斷該被告之實行犯罪為必要，但亦須因此項證據得以佐
    證自白之犯罪非屬虛構，能予保障所自白事實之真實性，或
    與被告之自白相互利用，而足使犯罪事實獲得確信者，始足
    當之（最高法院96年度台上字第1041號、98年度台上字第21
    13號判決意旨參照）。又蓋共犯之自白，性質上仍屬被告之
    自白，縱先後所述內容一致，或經轉換為證人而具結陳述，
    仍屬不利己之陳述範疇，究非自白以外之其他必要證據，自
    不足作為證明其所自白犯罪事實之補強證據。且共犯縱先經
    判決確定，並於判決確定後以證人之身分到庭陳述，惟其陳
    述之內容即使與先前所述內容相符，仍不啻其先所為自白內
    容之延續，並非因該共犯業經判決確定，即可認其在後之陳
    述當然具有較強之證明力，而無須藉由補強證據以擔保其陳
    述之真實性（最高法97年度台上字第1011號判決意旨參照）
    。
三、檢察官認被告涉犯上開毒品危害防制條例第4 條第3 項之運
    輸第三級毒品罪嫌及懲治走私條例第2 條第1 項之私運管制
    物品進口逾公告數額罪嫌，係以共犯歐金龍於他案及本案調
    查中、偵查中之供述及具結證述、現場蒐證照片及扣押物照
    片、高雄地方法院98年聲搜字第1768號搜索票、搜索扣押筆
    錄、扣押物品目錄表、扣押物品清單各1 份；扣案之第三級
    毒品愷他命共140 包、法務部調查局99年1 月4 日調科壹字
    第09800645890 號鑑定書、證人蘇文俊調查官於偵查中之具
    結證述、被告持用之0000000000等號碼於98年10月25日、26
    日監聽譯文7 則、被告持用之0000000000號雙向通聯譯文為
    其論據。訊據被告則堅決否認有何運輸第三級毒品、私運管
    制物品進口逾公告數額之犯行，辯稱：「歐金龍要我一同出
    港，我拒絕，因我知道有朋友要和歐金龍做違法的事，我不
    想參與。…當時我的船員證在歐金龍船上，我98年10月26日
    到高雄興達港是要向歐金龍拿船員證，他叫我和他出港，我
    跟他說我真的沒空，我不要去，船員證他也沒有拿給我」云
    云，經查：
(一)、證人歐金龍於98年10月30日偵訊中固結證稱：「裕豐利號遭
    查獲有多達140 包的愷他命，是陳建宏叫我去臺灣海峽中線
    由大陸漁船接駁上來的。陳建宏於98年10月26日來找我，叫
    我98年10月27日出海，而要會合的經緯度也是陳建宏告訴我
    的。當時他有問我98年10月29日拿到貨後多久可以回到興達
    港，我告訴他30日凌晨，我船一停好後就要回家休息，他會
    自己去我船上拿這些貨。陳建宏與我約定的報酬，他說20萬
    元，他會把錢放在漁船駕駛艙的神位前面。」等語（見98年
    度偵字第32753 號卷第31-32 頁），並於98年10月30日警詢
    、98年11月18日警詢中均供述：「陳建宏於98年10月中旬（
    詳細日期不記得）約我到高雄縣茄定鄉○○村○○路上一棟
    十七層大樓樓下會面，他向我提議共同走私製造感冒藥原料
    回台，給我的代價是20萬元，當時我就答應了，陳建宏表示
    ，時問確定後會再來找我。98年10月26日下午約4 時至5 時
    左右，陳建宏又打電話給我，約我在前述之地點見面，陳建
    宏當面要求我在98年10月27月由興達港出海，並到指定的經
    緯度上，並將手抄之明確經緯度資料交給我，然後就會有大
    陸漁船會來接觸詢問我是否是來載運貨物的，到時我必須回
    答說: 是建宏叫我來載貨的，雙方辨明身分後。大陸漁民就
    會把貨物搬到我的船上，10月30日船返回興達港後，我再通
    知他前來取貨。」等語（98年度偵字第32753 號卷第4-6 、
    70 -71頁），且於98年11月5 日、99年1 月13日偵訊時亦同
    此供述（98年度偵字第32753 號卷第53-54 頁、88-90 頁）
    ，惟證人歐金龍自警詢、偵查歷次均供述、證述指示私運、
    運輸愷他命之人為被告一節，僅能作為證人歐金龍就此部分
    ，指認堅決、態度肯定，主要供述並無重大瑕疵之判斷，然
    不足為其自白與被告共同私運、運輸管制物品暨第三級毒品
    愷他命犯罪事實之補強證據。
(二)、證人即查獲本件之調查員蘇俊文固於偵查中證稱：「…本站
    有對陳建宏0000000000號行動電話聲請通訊監察，98年10月
    26日下午本站依陳建宏上開持有之行動電話基地台，發現陳
    建宏南下興達港附近停留，他在10月26日下午6 點47分至7
    點13分係位於高雄縣湖內鄉及路竹鄉交界處，正好是興達港
    附近，我們研判他來找歐金龍。」等語（99年度偵緝字第12
    12號卷第48-49 頁），及本院通訊監察書1 份（99年度偵緝
    字第1212號卷50-53 頁）、被告0000000000號行動電話之雙
    向通聯紀錄1 份在卷可證（本院訴字卷62至65頁），且被告
    亦不否認於98年10月26日曾因船員證及出港事宜至高雄興達
    港附近找歐金龍一情（見本院訴字卷81頁），惟上開事證僅
    可證明被告曾於98年10月26日下午與歐金龍見面，然仍無法
    佐證補強證明兩人見面之相談事由，再本件查獲現場並未見
    陳建宏，且亦無截獲陳建宏與歐金龍間之任何通話內容一情
    ，復經證人蘇俊文證稱明確（偵一卷第48-49 頁），是以，
    實無法單以被告與歐金龍曾於查獲前一日曾見面一節，即認
    被告確有指示歐金龍私運、運輸扣案愷他命事宜。
(三)、再以公訴人所提出被告持用之0000000000號、「甲男」持用
    之0000000000號等號碼於98年10月25日至26日監聽譯文5 則
    ，僅顯示：監聽譯文內代號為「毒品貨主」之某不詳電話號
    碼使用者，於98年10月25日9 時15分向使用0000000000號行
    動電話之「甲男」，詢問某人（僅以「他」稱呼，無姓名或
    綽號）之電話沒有開機；而隨後於同日9 時23分，「甲男」
    撥打被告持用之0000000000號行動電話，要求被告告知該某
    人之電話開機；嗣於同日9 時54分，代號為「毒品貨主」復
    向「甲男」表示該某人電話仍未開機；於同日10時18分「甲
    男」再撥打被告上開電話表示該某人電話仍未開機，被告表
    示該某人電話已開機可通話；嗣於同日10時34分甲男與代號
    毒品貨主之人通話表示該某人已開機等情，有本院通訊監書
    2 份（偵卷50-51 頁、本院訴字卷37-38 頁）、及98年10月
    25 日 之監聽譯文共5 則在卷可證（見本院訴字卷第 39-40
    頁），然該未開電話之人就為何人，又該代號「毒品貨主」
    之人與該未開電話之人欲商談事項為何，均有所不明，且無
    法認定與實際運送愷他命之歐金龍有直接相關，無法以此意
    義不明之監聽譯文內容，為認定被告與歐金龍有共同謀議以
    「裕豐利」之漁船運輸、私運毒品之補強證據。復公訴人所
    提出甲男與被告於98年10月26日14時18分聯繫要去喝茶，及
    被告於98年10月26日19時27分與持用0000000000號行動電話
    之王欽（「裕豐利」船主）相約吃飯之監聽譯文各1 則，內
    容均無法認定與運輸、私運愷他命有何關聯，亦無法為不利
    被告之認定。
(四)、至在「裕豐利」號前艙查獲扣案之塑膠麻袋包裝之4 袋第三
    級毒品愷他命共140 包（合計淨重139726.15 公克，空包袋
    總重約1517.60 公克），及扣押筆錄、扣押物品目錄表、現
    場蒐證照片、及扣押物品照片12幀、法務部調查局99年1 月
    4 日調科壹字第098006458920號鑑定書1 份，均只能證明在
    「裕豐利」號前艙下查獲扣案者，確為第三級毒品愷他命14
    0 包，然尚不足以證明證人歐金龍私運、運輸愷他命毒品確
    依被告指示而為。
(五)、綜上所述，而綜觀本案卷證，除證人歐金龍之證述（自白）
    外，可得證明被告涉犯本件罪行外，別無其他積極證據足以
    佐證本案被告被訴之犯罪事實，是揆諸前揭說明，該證人歐
    金龍之證述（自白）不得採為有罪判決之唯一證據，從而，
    本院亦無從僅憑證人歐金龍之證述（自白）而得以確信被告
    有上揭公訴意旨所指犯行。
四、綜上所述，被告堅詞否認有上揭公訴意旨所指毒品危害防制
    條例第4 條第3 項之運輸第三級毒品及懲治走私條例第 2條
    第1 項之私運管制物品進口逾公告數額之犯行，而公訴人所
    舉之證據，其為訴訟上之證明，並未達到通常一般之人均確
    信被告有公訴意旨所指上揭犯行之真實程度。此外，復查無
    其他事證足認被告確有上揭公訴意旨所指犯行，揆諸前揭說
    明，被告被訴上開公訴意旨所指犯行，尚屬不能證明，依法
    應為被告無罪之諭知。
據上論斷，應依刑事訴訟法第301 條第1 項前段，判決如主文。
本案經檢察官陳威呈到庭執行職務。
中    華    民    國    99    年    12    月    30    日
                  刑事第一庭    審判長法  官  黃三友
                                      法  官  莊珮吟
                                      法  官  陳億芳
以上正本證明與原本無異。
如不服本判決應於收受判決後10日內向本院提出上訴書狀，並應
敘述具體理由。其未敘述上訴理由者，應於上訴期間屆滿後20日
內向本院補提理由書(均須按他造當事人之人數附繕本)「切勿逕
送上級法院」。
中    華    民    國    99    年    12    月    30    日
                                      書記官  鄭於珮

司法院資訊處製作；財團法人民間司法改革基金會備份。
